最  高  行  政  法  院  判  決                    九十一年度判字第七○一號
    再 審 原告  宇烽企業股份有限公司
    代  表  人  甲○○
    再 審 被告  苗栗縣稅捐稽徵處
    代  表  人  黃文爐
右當事人間因地價稅事件，再審原告對本院中華民國八十九年七月二十八日八十九年
度判字第二四六九號判決，提起再審之訴。本院判決如左：
    主  文
再審之訴駁回。
再審訴訟費用由再審原告負擔。
    事  實
緣再審原告所有坐落苗栗縣後龍鎮○○段二○一、二○二、二○三、二○四、二○五
、二○六、二○七、二○七－二、二○八、二○八－二、二○九、二○九－三、二○
九－四、一九八、一九八－一、二○七－一、二○八－一、二○九－一、二○九－二
地號等十九筆土地，於民國八十五年十月七日向再審被告申請按工業用地稅率課徵地
價稅，經：再審被告於八十五年十月二十三日會同地政機關實地勘查發現系爭工廠全
廠荒廢未使用，且經查明再審原告營業稅資料自八十四年迄今並無營業，另向台灣電
力公司查詢經函復其用電證明，亦無營業跡象，顯示其停工或停止使用已逾一年以上
，再審被告乃據以核定按一般用地稅率課徵八十五年地價稅新臺幣（以下同）一、三
一七、三○八元。再審原告不服，申經復查結果，再審被告以系爭土地一九八、一九
八之一、二○九之一地號土地係無償供公眾使用道路，應免徵地價稅，另二○七之一
、二○八之一、二○九之二地號係道路用地，應按千分之六計徵地價稅，計核減一○
二、九二九元。重行核定地價稅一、二一四、三七九元。再審原告對其餘十三筆土地
部分仍有未服，循序提起行政訴訟，經本院八十九年度判字第二四六九號駁回其訴，
遂提起再審之訴，茲摘兩造訴辯意旨於次：
再審原告起訴意旨及補充理由略謂：一、按「供左列事業直接使用之土地，按千分之
十計徵地價稅。但未按目的事業主管機關核定規劃使用者，不適用之：一工業用地、
礦業用地．．．」、「依第十七條及第十八條規定，得適用特別稅率之用地，土地所
有權人應於每年（期）地價稅開徵四十日提出申請，逾期申請者，自申請之次年期開
始適用」、「核定按本法第十八條特別稅率計徵地價稅之土地，有左列情形之一者，
應由土地所有權人申報改按一般用地稅率計徵地價稅．．．二停工或停止使用逾一年
者」，分別為土地稅法第十八條一項第一款、第四十一條第一項及同法施行細則第十
四條第二項第二款所明定。復按「土地稅法第十八條規定，工業用地按千分之十五（
現行法改為千分之十）計徵地價稅，但未按核定規劃使用者，不適用之。至於是否已
按核定規劃開始使用，應由工業興辦人或土地所有權人，向工業主管機關取證，稽徵
機關憑以按特別稅率課徵地價稅．．．」、「公司所有工廠用地，於停業期間仍設置
原機器設備及存放原料，是否符合按核定規劃使用，依規定仍宜由土地所有權人向工
業主管機關取證，稽徵機關始得憑以按工業用地稅率課徵地價稅．．．」，亦經財政
部六十八年九月十四日台財稅第三六四七二號、八十六年九月四日台財稅第八六○五
一五八三○號函釋在案，合先明。二、經查再審原告所有坐落苗栗縣後龍鎮○○段
之系爭十九筆土地，業於八十五年十月七日向再審被告申請按工業用地稅率課徵地價
稅，已符合土地稅法第四十一條第一項之土地所有權人應於每年（期）地價稅開徵四
十日提出申請之申請期日，此有再審原告之申請函在案可稽。三、惟再審被告於未經
工業主管機關認定之情形下，除就系爭土地一九八、一九八－一、二○九－一地號土
地係無償供公眾使用道路，應免徵地價稅，另二○七－一、二○八－一、二○九－二
地號係道路用地，應按千分之六計徵地價稅，計核減一○二、九二九元外，其餘系爭
土地則逕依土地稅法施行細則第十四條第二項第二款之規定，自八十五年起改按一般
稅率課徵地價稅，乃重行核定地價稅一、二一四、三七九元。四、惟查，本件再審被
告機關於認定事實、適用法律確有影響原處分之重要證物漏未斟酌之違法不當，茲臚
列如后：(一)按工廠用地於停業期間仍設置原機器設備存放原料可否適用優惠稅率釋疑
，已經財政部八十六年九月四日台財稅第八六○五一五八三○號函釋：「公司所有工
廠用地，於停業期間仍設置原機器設備及存放原料，是否符合按核定規劃使用，依規
定仍宜由土地所有權人向工業主管機關取證，稽徵機關始得憑以按工業用地稅率課徵
地價稅．．．」，可資遵循。(二)再審原告所有系爭土地除一九八、一九八之一、二○
九之一地號土地係無償供公眾使用道路，應免徵地價稅，另二○七之一、二○八之一
、二○九之二地號係道路用地，應按千分之六計徵地價稅外，其餘土地自民國六十年
迄今本即為工業區之工廠用地，此有工廠登記證及苗栗縣政府核發之證明可稽，而再
審原告亦從未就系爭土地作為非工業用途。(三)再審原告自八十三年起，就系爭土地、
廠房及機器設備積極進行各項籌劃研發環保資源回收處理計畫之工作，亦即以再審原
告之現有廠房、土地、機器設備及技術將病死豬、雞、鴨、魚等有機垃圾，提煉成飼
料用肉骨粉及飼料油脂做為飼料用途，並陸續向苗栗縣家畜疾病防治所、臺灣卜蜂企
業股份有限公司及行政院農業委員會洽談上開計畫及技術，此有再審原告所發之文件
及前揭單位及公司之覆函可稽。(四)再審被告亦曾以八十六年七月四日苗稅法創字第八
六一一二五四二號函明，再審原告自八十三年起陸續進行各項籌劃研發環保資源回
收處理計畫工作，因案情特殊，可否視為按核定規劃使用，函請經濟部工業局查復，
由此函文內容即可得知，再審原告所述前項系爭土地之使用情形，並非空言捏造，該
事實乃為再審被告所知悉，乃發函詢問前揭情形是否符合「按核定規劃」之使用。(五)
再審原告向苗栗縣政府申請核發工廠廠地使用證明書時，亦經苗栗縣政府來函說明：
「．．．二經查貴公司（即再審原告）工廠（後龍鎮○○里○○鄰○○街二○七－六
號）領有00－000000－號工廠登記證，歷年均依規定完成工廠校正。派員斟
查當時工廠原有機器設備，電力設施等尚存在，現場尚有部分產品（地磚），．．．
廠地未發現供作非工業使用」，此有苗栗縣政府八十六年九月五日八六府建工字第一
○四七九九號函可稽。(六)綜右事實及資料，在在顯示再審原告就系爭土地之使用，確
有符合按核定規劃使用之事實，且該等事實亦為再審被告所明知，並據以向經濟部工
業局查復該使用之事實可否視為按核定規劃使用，詎再審被告就前揭有利於再審原告
之事實未能斟酌、認定，反而僅片面依再審被告於八十五年十月二十三日派員勘查之
情形，即謂再審原告用地全已荒廢未使用，是再審被告機關認事用法即有違誤。(七)縱
就再審被告所憑之理由，亦尚有諸多疑義未能合理說明，殊難令人甘服：１、再審原
告所有系爭土地，本即規劃為工業用地，而坐落系爭土地上之廠房、機器設備及原物
料俱在，且工廠歷年均參加校正，未辦理停工登記，工廠內工業用之高壓用電從未斷
電，亦未作非工業之使用等皆為客觀事實，則再審被告係按何事實依據及認定標準，
得逕指稱再審原告用地全已荒廢未使用？２、又再審原告自八十三年起，即就系爭土
地、廠房及機器設備積極進行各項籌劃研發環保資源回收處理計畫之工作，即以再審
原告之現有廠房、土地、機器設備及技術將病死豬、雞、鴨、魚等有機垃圾，提煉成
飼料用肉骨粉及飼料油脂做為飼料用途，並陸續向苗栗縣家畜疾病防治所、臺灣卜蜂
企業股份有限公司及行政院農業委員會洽談上開計畫及技術，是該等事實即明白顯示
再審原告有就系爭土地按核定規劃使用，而再審被告亦曾以上述情形，以案情特殊，
可否視為按核定規劃使用，函請經濟部工業局查復。該等有利再審原告之事實，何以
再審被告均視而不見，反而單憑營業稅籍申報資料及台電公司八十五年十一月六日苗
區業核發字第六六九號函用電證明，即指稱再審原告無營業跡象，逕認定不符直接使
用工業用地之要件？五、姑不論再審原告直接使用工業用地之事實，已臻明確，即就
再審原告申請苗栗縣政府核發工廠廠地使用證明書時，苗栗縣政府於八十六年九月五
日八六府建工字第一○四七九九號函中已明白指出：「經查貴公司（即再審原告）工
廠（後龍鎮○○里○○鄰○○街二○七－六號）領有00－000000－號工廠登
記證，歷年均依規定完成工廠校正。派員勘查當時工廠原有機器設備，電力設施等尚
存在，現場尚有部分產品（地磚），．．．廠地未發現供作非工業使用」，亦應符合
前開財政部八十六年九月四日台財稅第八六○五一五八三○號函釋之情形，而得按工
業用地稅率課徵地價稅。迺再審被告未能詳查，對於前揭種種有利於再審原告之重要
證據未予斟酌，且斷章取義，就苗栗縣政府之前揭函文指稱：「上開函意旨，雖足以
證明系爭土地上工廠，於八十五年已領有工廠登記證，並完成工廠校正之事實，惟尚
無法證明該工廠於八十五年間確有營運，或於停業期間仍設置機器設備、存放原料之
事實」云云，刻意漏列、忽略「．．．派員勘查當時工廠原有機器設備，電力設施等
尚存在，現場尚有部分產品（地磚）．．．」之有利事證，而以似是而非之理由，片
面遽行認定再審原告所有系爭十三筆土地乃屬土地稅法施行細則第十四條第二項第二
款之情形，改按一般用地稅率核定地價稅一、二一四、三七九元，而訴願決定、再訴
願決定及原判決遞予維持，依上所述，自均有違誤，應予分別撤銷或廢棄，以昭折服
。六、邇來立法及行政機關針對土地稅法施行細則第十四條第二項之相關規定，已體
察其適法性確有疑義並有若干不合情理之處，造成傳統產業之嚴重負擔，故乃擬修正
「土地稅法」第十四條規定，對於原核定按工業用地稅率計徵地價稅之工廠用地，如
工廠停工或停止使用逾一年，而工廠登記證未被註銷，且未變更供其他使用者，仍准
予繼續按千分之十特別稅率計徵地價稅，免改按一般用地稅率（千分之十至千分之五
十五）課徵。是以，倘再審被告於個案適用及認定時復過於嚴苛，對於傳統產業之存
續及經營而言，無疑是雪上加霜。乃再審原告所有之系爭土地，不但符合該修正草案
之情況，即以再審原告就系爭土地更為積極依核定規劃直接用該工業用地之情形觀之
，依法應可憑之按工業用地稅率課徵地價稅。七、再審原告於接獲再審被告前揭八十
六年五月二十七日苗稅法創字第八六一一○二七○號函，限期再審原告「十五日」內
提出證明文件後，即積極向經濟部工業局、臺灣省政府等相關單位申請核發系爭土地
仍按規劃使用之證明文件，惟當時經濟部工業局及臺灣省政府人員均表示，再審原告
公司已領有合法證照，且再審原告之工廠均定期校正，本足為證明，該等機關並無重
覆核發證件之例。再審原告雖迫於再審被告前揭「十五日」短期時限之不合理要求，
仍積極再向再審被告查詢應向何單位申請核發證明？惟再審被告自始至終亦未能明確
告之；無奈之餘，再審原告復於八十年六月六日以正式書面向再審被告陳明上情，請
再審被告詳予調查，得按工業用地稅率課徵地價稅。再審被告始以八十六年七月四日
苗稅法創字第八六一一二五四二號函明：「再審原告自八十三年起陸續進行各項籌
劃研發環保資源回收處理計畫工作，因案情特殊，可否視為按核定規劃使用」，函請
經濟部工業局查復。惟經濟部工業局並未直接加以認定或核發證明文件，乃又層轉臺
灣省政府查復，而臺灣省政府亦未逕予認定或核發證明文件，復層轉苗栗縣政府查復
。由此層層轉交其他機關查復之複雜過程，亦可明顯證實再審原告陳情書中所述上開
情狀，並無不實，實非再審原告未能即時提供證明文件，而係經濟部工業局及臺灣省
政府未能核發證明文件，即便由再審被告為慎重起見，再函請工業局、臺灣省政府查
復，亦復如是，如何能謂再審原告逾期未提供證明文件？另再審被告指稱，再審原告
未提示其工廠停工狀態下如何從事其他工業使用之事實，則縱其每年定期為工廠校正
尚難認其仍作工業使用云云。惟按前揭再審原告所提出之陳情書、與農委會往來文件
及苗栗縣政府之公文書等文件資料所示，彰顯再審原告確實有按核定規劃使用系爭土
地，此亦為再審被告所明知，並函請工業局查復，何以再審被告就此等有利於再審原
告之證據漏未斟酌，故意視而不見，僅持「每年定期為工廠校正」之單一理由，即謂
再審原告未能積極證明如何從事其他工業使用之事實，應按一般用地稅率課徵，誠難
令人甘服。八、按行政院業於九十年六月二十日以台九十財字第○三四五六六號令發
布，就土地稅法施行細則第十四條增列第三項規定：「前項第二款停工或停止使用逾
一年之土地，如屬工業用地，其在工廠登記證未被工業主管機關註銷，且未變更供其
他使用前，仍繼續按特別稅率計徵地價稅」，並同時增列第四項規定：「依第二項第
二款規定應改按一般用地稅率計徵地價稅之案件，至中華民國八十九年九月二十二日
尚未核課或尚未核課確定者，適用前項規定」。準此，依法再審原告所有之系爭土地
，應符合該修正條文之規定要件，依法應可憑之按工業用地稅率課徵地價稅。十、綜
上，本件應有就前揭足以影響於判決之重要證物漏未斟酌，再審原告爰依行政訴訟法
第二百七十三條第十三款及第十四款之規定，提起再審之訴，請廢棄原判決並撤銷原
處分及一再訴願決定等語。
再審被告答辯意旨略謂：按「供左列事業直接使用之土地，按千分之十計徵地價稅。
但未按目的事業主管機關核定規劃使用者，不適用之：一工業用地、礦業用地。」「
依第十七條及第十八條規定，得適用特別稅率之用地，土地所有權人應於每年（期）
地價稅開徵四十日前提出申請，逾期申請者，自申請之次年期開始適用。．．．適用
特別稅率之原因、事實消滅時，應即向主管稽徵機關申報。」「核定按本法第十八條
特別稅率計徵地價稅之土地，有左列情形之一者，應由土地所有權人申報改按一般用
地稅率計徵地價稅：一．．．二停工或停止使用逾一年者。」分別為土地稅法第十八
條第一項第一款、第四十一條第一、二項及同法施行細則第十四條第二項第二款所明
定。復按「土地稅法第十八條規定，工業用地按千分之十五 (現行法改為千分之十）
計徵地價稅，但未按核定規劃使用者，不適用之。至於是否已按核定規劃開始使用，
應由工業興辦人或土地所有權人，向工業主管機關取證，稽徵機關憑以按特別稅率課
徵地價稅。．．．」亦經財政部六十八年九月十四日台財稅第三六四七二號函釋有案
。本件再審原告所有坐落本縣後龍鎮○○段一九八地號等十九筆土地，於八十五年十
月七日向再審被告申請按工業用地稅率課徵地價稅，經再審被告於八十五年十月二十
三日會同地政機關實地勘查發現系爭土地上工廠全廠荒廢未使用，且經查明再審原告
營業稅資料自八十四年起並無營業，另向臺灣電力公司查詢經函復其用電證明，亦無
營業跡象，顯示其停工或停止使用已逾一年以上，再審被告乃據以核定按一般用地稅
率課徵八十五年地價稅一、三七一、三○八元，再審原告不服，申請復查，經再審被
告以八十六年五月二十六日苗稅法創字第八六一一○二二○號函請後龍鎮公所查明系
爭土地使用情形，據該所八十六年六月四日後鎮建字第五一九八號函復：「經查龍西
段一九八、二○九－一供公眾使用道路外，一九八－一目前供道路使用但該筆土地屬
工業區用地，至於二○七－一、二○八－一、二○九－二地號係道路用地，但目前尚
未開闢。」依據上述資料一九八、一九八－一、二○九－一地號三筆土地無償供公共
使用，應依土地稅減免規則第九條前段規定免徵地價稅，另二○七－一、二○八－一
、二○九－二地號等三筆土地為道路用地，應依土地稅法第十九條規定按千分之六計
徵地價稅。其餘二○一、二○二、二○三、二○四、二○五、二○六、二○七、二○
七－二、二○八、二○八－二、二○九、二○九－三、二○九－四地號等十三筆土地
，再審被告以八十六年五月二十七日苗稅法創字第八六一一○二七○號函請再審原告
提供工業主管機關核定系爭土地仍按規劃使用之證明文件，以憑辦理，逾期未據提供
，再審被告復以八十六年七月四日苗稅法創字第八六一一二五四二號函明再審原告
自八十三年起陸續進行各項籌劃研發環保資源回收處理計畫工作，因案情特殊，可否
視為按核定規劃使用，請經濟部工業局查復，嗣經經濟部工業局以八十六年七月十八
日工（八六）五字第○二七九九六號函請臺灣省政府建設廳逕依職權核處。臺灣省政
府建設廳則以八十六年七月十一日建一字第八○五七三三號函請苗栗縣政府核處。據
苗栗縣政府八十六年七月二十三日八六府建工字第○九八一一○號函復：「經查該公
司工廠（廠址：苗栗縣後龍鎮○○街二○七號）目前呈停工狀態，機器設備無運轉跡
象」。再審原告又迄今未能就系爭土地提供目的事業主管機關之證明，用以證明有按
核定規劃使用之事實，自不足以證明直接使用工業用地，即已不符直接使用工業用地
之要件。是再審被告依法改按一般用地稅率核定課徵八十五年地價稅，並無違誤。至
訴外人庚茂實業有限公司（簡稱庚茂公司）於申報八十四年三、四月份銷售額後，即
擅自歇業，有該公司申報營業額暨稅額統計運用表附卷可按，及根據財政部臺灣省中
區國稅局苗栗縣分局提供該公司八十四年度營利事業所得稅結算申報書，亦無申報租
金支出資料，均足以證明再審原告工廠停工或停止使用已逾一年以上，本案系爭土地
，除一九八、一九八－一、二○九－一地號土地免徵地價稅，二○七－一、二○八－
一、二○九－二地號土地按千分之六稅率計徵地價稅，應核減八十五年地價稅一○二
、九二九元外，其餘二○一、二○二、二○三、二○四、二○五、二○六、二○七、
二○七－二、二○八、二○八－二、二○九、二○九－三、二○九－四地號等十三筆
土地，既經工業主管機關查明再審原告工廠呈停工狀態，機器設備無運轉跡象，不符
合直接使用工業用地之要件，再審被告按一般用地稅率課徵，復查結果變更八十五年
地價稅為一、二一四、三七九元，洵屬適法。查(一)系爭土地經再審被告於八十五年十
月二十三日會同地政機關人員實地勘查發現全廠荒廢未使用，並查明其營業稅申報資
料，亦顯示再審原告自八十四年迄今並無營業；另再審被告向臺灣電力公司查詢再審
原告工廠用電情形，據該公司八十五年十一月六日苗區業核發字第六六九號函之用電
證明，亦無營業跡象。(二)再審被告以八十六年五月二十七日苗稅法創字第八六一一○
二七○號函請再審原告提供工業主管機關核定系爭土地仍按規劃使用之證明文件，以
憑辦理，惟再審原告逾期未提供；另再審被告為審慎起見，再以八十六年七月四日苗
稅法創字第八六一一二五四二號函明：再審原告自八十三年起陸續進行各項籌劃研
發環保資源回收處理計劃工作，因案情特殊，可否視為仍按核定規劃使用，請經濟部
工業局查復，案經經濟部工業局層轉苗栗縣政府以八十六年七月二十三日八六府建工
字第○九八一一○號函復略以：「經查該公司工廠目前呈停工狀態，機器設備無運轉
跡象．．．」。(三)原出租予庚茂公司作工廠使用部分（面積一一、八五○．七○平方
公尺），亦經查明該公司已於申報八十四年三月、四月份銷售額後，即擅自歇業，及
八十四年度營利事業所得稅結算申報書亦無申報租金支出資料。(四)再審原告未提示其
工廠停工狀態下如何從事其他工業使用之事實，則縱其每年定期為工廠校正尚難認其
仍作工業使用。又依苗栗縣政府八十六年九月五日八六府建工字第一○四七九六號函
內容觀之，系爭廠地領有工廠登記證，歷年均依規定完成工廠校正。派員勘查當時工
廠原有機器設備、電力設施等尚存在，現場尚有部分產品，惟目前已呈停工狀態，雖
謂其未為非工業使用，惟亦屬停工未為使用之情形，尚難謂其為工業使用。是本件系
爭土地既無證據得認其仍繼續供工業使用，自無法享受優惠之稅率。再審被告據以按
一般用地稅率課徵地價稅，並無違誤。另按「供左列事業直接使用之土地，按千分之
十計徵地價稅。但未按目的事業主管機關核定規劃使用者，不適用之：一工業用地．
．．」「核定按本法第十八條特別稅率計徵地價稅之土地，有左列情形之一者，應由
土地所有權人申報改按一般用地稅率計徵地價稅：一．．．二停工或停止使用逾一年
者。前項第二款停工或停止使用逾一年之土地，如屬工業用地，其在工廠登記證未被
工業主管機關註銷，且未變更供其他使用前，仍繼續按特別稅率計徵地價稅。依第二
項第二款規定應改按一般用地稅率計徵地價稅之案件，至中華民國八十九年九月二十
二日尚未核課或尚未核課確定者，適用前項規定。」分別為土地稅法第十八條第一項
第一款及行政院九十年六月二十日台九十財字第○三四五六六號令公布修正土地稅法
施行細則第十四條第二、三、四項所明定。又與本案案情相同之興利紙業股份有限公
司地價稅課稅疑義，再審被告前於八十九年十一月十三日以八九苗稅法創字第八九一
二三○六七號函報請財政部核釋，業據財政部九十年七月四日台財稅第○九○○四五
四○八七號函作成解釋以：「有關興利紙業股份有限公司所有坐落貴縣竹南鎮○○○
段山子坪小段五四之三地號等十二筆土地八十八年地價稅課徵疑義案，請本於職權查
明實情，依行政院九十年六月二十日修正發布之土地稅法施行細則第十四條規定核處
。」本案再審原告所有後龍鎮○○段二○一地號等十九筆土地，再審被告於九十年七
月十六日九十苗稅財創字第九○一一二七六○號函請後龍鎮公所查明分區使用之種類
，業據後龍鎮公所以九十年七月二十三日九○後鎮建字第八三一一號函復：「龍西段
二○一、二○二、二○三、二○四、二○五、二○六、二○七、二○八、二○九、一
九八之一號地號為工業區○○○段二○七之二、二○八之二、二○九之三等地號為住
宅區○○○段二○九之四地號為商業區○○○段一九八、二○七之一、二○八之一、
二○九之一、二○九之二等地號為道路用地。」又再審原告工廠登記證是否有被註銷
，再審被告於九十年七月十九日苗稅財創字第九○一一三二四五號函請苗栗縣政府查
復，經苗栗縣政府九十年八月二十日九十府建工字第九○○○○七五五三三號函復：
工廠登記證未註銷。系爭地號土地再審被告將依前揭法令、函釋規定，及依據後龍鎮
公所查復分區使用之情形，就龍西段二○一地號等十筆工業區土地，按工業用地計徵
地價稅，龍西段二○七之二、二○八之二、二○九之三及二○九之四等四筆土地變更
編定為非工業區土地之期間尚待查證；及龍西段一九八、二○七之一、二○八之一、
二○九之一、二○九之二等五筆土地按公共設施保留地計徵地價稅。請駁回再審之訴
等語。（再審被告於補充答辯狀變更聲明請求撤銷原核定）
    理  由
按當事人對於本院判決提起再審之訴，必須具有行政訴訟法第二十八條，相當於現行
行政訴訟法第二百七十三條第一項所列各款情形之一者，始得為之。而該條第十款相
當於現行行政訴訟法第二百七十三條第一項第十三款所謂發現未經斟酌之重要證物者
，係指該項證物在前訴訟程序中即已存在，而當事人不知其存在，現始發現者而言，
並以如經斟酌可受較有利益之裁判者為限，本院著有判例可循。本件再審原告因地價
稅事件，不服本院八十九年度判字第二四六九號判決，提起再審之訴，關於再審原告
依現行行政訴訟法第二百七十三條第一項第十三款以「當事人發見未經斟酌之證物或
得使用該證物者。但以如經斟酌可受較有利益之裁判者為限」之再審事由提起再審之
訴部分。經查，本件再審起訴狀所提出之證一及證二之苗栗縣稅捐稽徵處函文均為有
關原處分之相關函文，證三為原訴願決定及再訴願決定，證四為本院原判決，證五之
苗栗縣政府函與本院原審起訴狀證十六相同，證六之苗栗縣家畜疾病防治所等函文與
原審起訴狀證三相同，且業經於復查時提出附於原處分，證七為立法委員陳超明建
議修改系爭土地稅法施行細則第十四條第二項相關規定，立法院長函復「建請行政院
研處」及財政部函覆將列為「研修土地稅法施行細則之參考」之函文，證八之再審原
告陳情書為再審原告向再審被告代表人游處長之陳情書，業據再審原告於復查時提出
並附於原處分卷可稽。證九之行政院八十九年九月二十日全文係在原審八十九年七月
二十八日判決後才存在，且屬法規之修正，並非證物，證十之財政部九十年七月四日
函文亦係在原審八十九年七月二十八日判決後才存在，且為財政部答覆立法委員陳超
明有關興利紙業有限公司另十二筆土地地價稅課徵疑義之函文，乃屬另案，均不符行
政訴訟法第二百七十三條第一項第十三款之法定再審事由之要件。至再審原告在原審
所提出之證物，均經原判決詳予審酌，一一論駁，認為不能使再審原告受較有利益之
裁判，難謂原判決有行政訴訟法第二百七十三條第一項第十四款「就足以影響於判決
之重要證物漏未斟酌」之情事，應認再審起訴意旨為顯無再審理由，應予駁回。至再
審被告於補充答辯狀請求撤銷原核定，發回再審被告重為處分，因原判決並無廢棄之
法定再審理由，再審被告變更之請求，於法無據，不應准許，併此明。
據上論結，本件再審之訴為顯無再審理由，爰依行政訴訟法第二百七十八條第二項、
第九十八條第三項前段，判決如主文。
中    華    民    國    九十一      年      五        月       九       日
                    最 高 行 政 法 院  第 二 庭
                                審 判 長 法  官      陳  石  獅
                                         法  官      劉  鑫  楨
                                         法  官      彭  鳳  至
                                         法  官      高  啟  燦
                                         法  官      黃  合  文
右  正  本  證  明  與  原  本  無  異
                                         法院書記官  張  雅  琴
中    華    民    國    九十一      年      五        月      十一      日
